【裁判字號】    98,交聲,2066
【裁判日期】    980618
【裁判案由】    違反道路交通管理處罰條例聲明異議
【裁判全文】
臺灣臺北地方法院交通事件裁定        98年度交聲字第2066號
原處分機關  交通部公路總局臺北區監理所
受處分人    甲○○
                    7樓
上列受處分人因違反道路交通管理處罰條例案件，對於交通部公
路總局臺北區監理所中華民國98年6月2日所為之處分（原處分案
號：北監自裁字第裁40-CG0000000號裁決書）聲明異議，本院裁
定如下：
    主  文
異議駁回。
    理  由
一、按汽車駕駛人駕駛汽車，應遵守道路交通標誌、標線、號誌
    之指示，道路交通安全規則第90條前段定有明文。又禁止變
    換車道線，用以禁止行車變換車道。本標線分雙邊禁止變換
    車道線及單邊禁止變換車道線兩種。雙邊禁止變換車道線，
    為雙白實線，其線型尺寸與分向限制線同，道路交通標誌標
    線號誌設置規則第167條第1項前段、第2項前段分別亦有明
    文。再汽車駕駛人，爭道行駛有任意跨越兩條車道行駛者，
    處新臺幣（下同）600元以上1,800元以下罰鍰，道路交通管
    理處罰條例第45條第12款亦有明文；而汽車駕駛人違反道路
    交通管理處罰條例第45條者，除依原條款處罰鍰外，並記違
    規點數1點，道路交通管理處罰條例第63條第1項第1款亦有
    明定。
二、本件異議人即受處分人甲○○所有車牌號碼3G-0753號自用
    一般小客車，於民國98年3月15日下午4時36分許，行經臺北
    縣三峽鎮○○路與和平街口（往三峽）時，竟跨越雙白實線
    行駛，經臺北縣政府警察局交通大隊員警以科學儀器採證，
    認受處分人有任意跨越兩條車道行駛之違規行為，依道路交
    通管理處罰條例第45條第12款規定，掣單逕行舉發，嗣受處
    分人於舉發通知單上所載應到案日期即98年4月30日前向原
    處分機關提出申訴，經原處分機關函請舉發單位調查結果，
    仍認受處分人有前開違規行為，原處分機關乃於98年6月2日
    依前開條例第45條第12款、第63條第1項第1款（裁決書漏引
    第1款）之規定，裁處受處分人罰鍰600元，並記違規點數1
    點。
三、本件異議人聲明異議意旨略以：因前有車擋住直行，且本路
    口地上並無規劃左轉之箭頭，致使本車無法及時變更車道而
    需更換車道而壓到雙白線，此一路口有讓駕駛人有被誤入陷
    阱，而壓上雙白線之嫌，為此聲明異議，請求撤銷原處分等
    語。
四、經查：
（一）本件受處分人所有車牌號碼3G-0753號自用一般小客車，
      於上開時、地，跨越設有雙白實線之兩條車道行駛，經科
      學儀器採證，為臺北縣政府警察局交通大隊員警等情，為
      受處分人所不爭執，並有臺北縣政府警察局舉發違反道路
      交通管理事件通知單1紙、違規採證照片2幀、臺北縣政府
      警察局98年5月5日北縣警交字第0980060772號書函1紙在
      卷可稽，是受處分人任意跨越兩條車道行駛之違規行為，
      堪以認定。
（二）受處分人雖辯稱：因前有車擋住直行，因本路口地上並無
      規劃左轉之箭頭，致使本車無法及時變更車道而需更換車
      道而壓到雙白線云云。惟查道路主管機關依法於路口劃設
      雙白實線之目的，係考量路口較為複雜之車行狀況，因而
      限制車輛行駛至路口時不得任意變換車道，以維護車流通
      暢並避免發生碰撞事故之危險，故於雙白實線路段禁止變
      換車道之禁制規定，所有駕駛人均應切實遵守，尚不得任
      由駕駛人自行依情況變換車道或跨越，否則勢將無從維持
      交通標誌、標線、號誌所欲建立之行車秩序，亦有害於交
      通安全。而觀諸違規採證照片2幀所示，雖受處分人所述
      其當時原行駛之內側車道前方，確有自小客車臨停等待左
      轉，導致受處分人前進方向受阻等情屬實，然該路段內側
      車道與外側車道間，既劃設有雙白實線，用以禁止行車變
      換車道，依前揭說明，受處分人仍應於原內側車道內等候
      ，待前車左轉駛離後，再循序前進，不得橫越該禁止變換
      車道線而任意跨越兩條車道行駛，受處分人捨此不為，為
      圖一時之便而橫越該禁止變換車道線任意跨越兩車道行駛
      ，自屬違規之行為無疑，受處分人此部分所辯，尚無足採
      。
（三）至受處分人所辯：此一路口有讓駕駛人有被誤入陷阱，而
      壓上雙白線之嫌云云。然查道路主管機關得於法令授權範
      圍內，基於權責對於各項行政措施包括道路設計、交通號
      誌、標誌、標線之設置與更動等事項，為具體裁量、規劃
      ，俾達到道路使用效能、維持交通秩序及保障道路使用人
      往來便利與安全之行政目的，且隨時檢討，適時加以修正
      ，本非法院所得置喙；而人民對於道路使用之規劃雖得加
      以建議，惟於依法變更前，人民即有遵守之義務，尚不得
      以其主觀因素或價值判斷，逕認其規劃不當，而恣意決定
      遵守與否，否則將使行車秩序紊亂，嚴重危及道路交通秩
      序及用路人之權益，自不待言。是受處分人上開所辯，亦
      無足採。
五、綜上所述，本件受處分人所有車牌號碼3G-0753號自用一般
    小客車，於前揭時、地，確有任意跨越兩條車道行駛之違規
    行為，從而，原處分機關依前開條例第45條第12款、第63條
    第1項第1款（裁決書漏引第1款）之規定，裁處受處分人罰
    鍰600元，並記違規點數1點，核無違誤。受處分人猶執前詞
    指摘原處分不當，為無理由，自應將其異議駁回。
據上論斷，應依道路交通案件處理辦法第19條，裁定如主文。
中    華    民    國    98    年    6     月    18    日
                              交通法庭法  官  楊蕙芬
以上正本證明與原本無異
如不服本裁定應於送達後5日內向本院提出抗告狀
                                      書記官  馬正道
中    華    民    國    98    年    6     月    22    日


司法院資訊處製作；財團法人民間司法改革基金會備份。
